臺灣臺北地方法院刑事判決　　　　　　　93年度訴字第1336號
公　訴　人　臺灣臺北地方法院檢察署檢察官
被　　　告　丙○○
指定辯護人　乙○辯護人　陳德仁
上列被告因毒品危害防制條例案件，經檢察官提起公訴（93年度
偵字第14415號），乙○判決如下：
    主  文
丙○○連續幫助施用第一級毒品，處有期徒刑捌月。
    事      實
一、緣甲○○染有施用第一級毒品海洛因之惡習，於民國92年2
    月間，因聽聞綽號「阿猴」之友人陳稱丙○○亦有在施用第
    一級毒品海洛因，且有購買海洛因之管道，乃透過該姓名年
    託丙○○為其代為購買第一級毒品海洛因，丙○○乃基於幫
    助他人施用第一級毒品之概括犯意，於92年2月間春節過年
    前後，連續二次與甲○○各自出資二千元及三千元，由丙○
    ○出面向真實姓名年籍不詳、綽號「肥華」之成年男子，購
    入第一級毒品海洛因數包，並在臺北市○○路某處，先後將
    前開購得之毒品各一小包交付予甲○○，以幫助其施用（甲
    ○○涉嫌施用第一級毒品海洛因部分，因無繼續施用毒品傾
    向，業經檢察官為不起訴處分確定）。嗣於93年1月28日晚
    間9時30分許，經警前往丙○○位於台北市○○路○段127號2
    樓住處執行搜索其涉嫌施用毒品案件時，扣得甲○○所簽發
    之本票一紙，經通知甲○○到案說明後，循線查知上情。
二、案經台北縣政府警察局新店分局移送台灣台北地方法院檢察
    署檢察官偵查起訴。
    理      由
一、右揭幫助他人施用第一級毒品海洛因之犯罪事實，業據被告
    丙○○於乙○審理中坦承不諱（參見乙○準備程序筆錄第二
    頁），且經證人甲○○到庭結證屬實（見乙○審判筆錄第三
    至五頁），而證人甲○○因涉嫌施用第一級毒品海洛因，前
    經乙○以九十二年度毒聲字第二一二Ｏ號裁定觀察勒戒後，
    因無繼續施用毒品傾向，業經台灣台北地方法院檢察署於93
    年3月30日以九十二年度毒偵字第二三一九號為不起訴確定
    ，此有該不起訴處分書一份附卷可憑，足徵被告前揭任意性
    之自白，應與事實相符，而堪以採信。綜上事證，被告於92
    年2 月間，確有二次為甲○○向綽號「肥華」之成年男子購
    買海洛因，而幫助甲○○施用第一級毒品海洛因之犯行，罪
    證已然明確。又被告雖另於上開期間有施用第一級毒品海洛
    因之行為，然查其係因受甲○○之要求，始另行起意幫助甲
    ○○施用毒品，核非基於其自始之施用毒品概括犯意而為，
    是則雖其幫助施用毒品行為與其自己之施用毒品行為均係犯
    同一構成要件之罪，然其幫助施用毒品行為，與其施用毒品
    行為之間，顯係基於不同犯意所為，並無連續犯之適用，應
    就其連續幫助施用毒品行為，單獨予以論罪科刑，附此敘明
    。
二、核被告所為係犯毒品危害防制條例第十條第一項、及刑法第
    三十條第一項之幫助施用第一級毒品罪。其持有毒品之行為
    ，應為幫助施用行為所吸收，不另論處。被告先後二次犯行
    ，時間緊接，所犯罪名相同，顯係基於概括犯意為之，應依
    連續犯規定論以一罪，並依法加重其刑。被告幫助施用第一
    級毒品海洛因，得依刑法第三十條第二項之規定，按正犯之
    刑減輕之，並先加重而後減輕之。公訴人雖以被告於警詢中
    之自白，佐以證人甲○○之警詢、偵查中之證詞、及扣案之
    本票影本一紙為其論據，認被告涉犯販賣第一級毒品海洛因
    之罪行，惟訊據被告丙○○則堅決否認有何販賣海洛因之犯
    行，辯稱：伊沒有賣海洛因給甲○○，是跟甲○○一起出資
    ，伊前往購買後，再交予甲○○等語（參見乙○準備程序筆
    錄第二頁），經查：(一)證據能力部分：證人甲○○於93年 4
    月14日之警詢筆錄是否具證據能力，雖依最高法院九十三年
    度台上字第三四九八號判決要旨：「第一百五十九條之二規
    定：被告以外之人於檢察事務官、司法警察官或司法警察調
    查中所為之陳述，與審判中不符時，其先前之陳述具有較可
    信之特別情況，且有為證明犯罪事實存否所必要之情形時，
    仍有證據能力。」，惟如何具有較可信之特別情況自應有嚴
    格證明，亦有最高法院九十三年台上字第二六四五號判決要
    旨可資參照。而證人甲○○係因本案被告為警查獲後，扣得
    甲○○所簽發之本票一紙，而循線通知證人甲○○至警察局
    製作筆錄，並前往其住處執行搜索等情，業據其於警詢中證
    述甚詳，並有扣案之本票可資佐證（參見九十三年度偵字第
    一四四一五號卷第二九頁），是證人甲○○於93年6月23日
    第二次警詢筆錄中證稱：我被警方查獲得知是被告所提供之
    線索，所以我故意咬他等語（參見同上偵查卷第二十五頁）
    ，即非不可採信，且經被告之指定辯護人於準備程序中當庭
    表示不同意以93年4月14日之警詢筆錄作為本案之證據（參
    見乙○準備程序筆錄），是就證人甲○○93年4月14日之警
    詢筆錄，於無法證明具有較可信之特別情況下，爰就此部分
    之警詢筆錄予以證據排除。至證人甲○○於93年6月23日之
    警詢筆錄，被告及其指定辯護人均未於準備程序中表示反對
    其為證據，且於本案言詞辯論終結前，亦未對其得為證據聲
    明異議，經乙○審酌該言詞陳述尚屬適當，依據刑事訴訟法
    第一百五十九條之五第二項之規定，應仍得為本案之證據，
    合先敘明。(二)公訴意旨依據證人甲○○於警詢、偵查中之證
    述，認被告曾於92年2月間，分別以二千元及三千元之價格
    ，販賣第一級毒品予甲○○云云，惟證人甲○○於93年6月
    23 日之警詢中則證稱：我與被告是共同向他的朋友綽號「
    肥華」者購買海洛因，當時由我交付現款二千元給被告，請
    他代為購買二千元海洛因毒品，購買經過是被告有吸食海洛
    因，我向他打聽購買管道，被告告訴我他正要去買毒，所以
    我拿二千元給被告，大概半小時被告就拿一小包海洛因到台
    北市○○路約定地點給我（參見同上偵查卷第26至27頁），
    並於偵查中結證陳稱：我在92年2月間拿二千元向被告購買
    毒品，我沒有跟他去，是我將二千元交給他，他就離開了，
    約隔了半小時，他就拿毒品給我，地點在台北市○○路，他
    應該是買四千元，我有看到他拿兩包毒品，我是透過「阿猴
    」告訴我說，被告有購買毒品之管道，所以我透過「阿猴」
    去找被告，跟他聯繫說我要買毒品，他說可以，他剛好也沒
    有毒品了，也要去買二千元的毒品，在92年2月間，跟他買
    過二次，一次購買二千元或三千元等語（參見同上偵查卷第
    五三至五四頁），核與其於乙○審理中之證詞，亦均屬相符
    （參見乙○審判筆錄），是觀諸證人甲○○於警詢、偵查及
    乙○審理中之歷次證詞，均僅係證稱被告因有購買毒品之管
    道，經其委託後，共同出資由被告出面向毒販購買毒品等情
    ，實難以此證明被告交付毒品予甲○○時，其主觀上有販賣
    第一級毒品之營利意圖；(三)又公訴意旨認被告於92年2月間
    曾販賣一萬三千元之海洛因予甲○○，無非係依據被告於警
    詢中之自白，及扣案之本票一紙為其主要論據，然被告於偵
    查中翻異前詞改稱：那是甲○○過年期間賭博，跟我借一萬
    元，拿兩百元美鈔跟我抵，後來我懷疑美鈔是假的，他改簽
    一萬元本票給我等語（參見同上偵卷第五Ｏ頁），並經證人
    甲○○於警詢、偵查及乙○審理中一致證稱：因為賭博賭輸
    ，向被告借一萬元，並簽本票給被告等語（參見同上卷第二
    五頁、五五頁及乙○審判筆錄），是公訴人所指被告此部分
    之販賣毒品犯行，僅有被告於警詢中自白為唯一佐證，且與
    證人甲○○之歷次證詞，均屬不符，復未經公訴人提出其他
    證據，以資證明上開本票係甲○○向被告購買毒品時所支付
    之對價，即難僅憑被告前揭前後不一致之自白，即遽為其有
    罪判決之唯一證據，而扣案之本票一紙，尚無法排除被告係
    因借貸之原因關係而取得，自不能依該證據證明被告有販賣
    毒品之犯行，參以證人所述伊與被告有債權債務關係，是該
    本票是否即為販賣毒品之證據，即生疑義，自不能據以推測
    之詞而為犯罪事實之推定。此外復查無何積極事證足資證明
    被告有販賣海洛因情事，是被告所辯，應堪採信。公訴人認
    被告所犯係販賣毒品罪行，應有未洽，而應論以幫助施用第
    一級毒品罪，但被告持有毒品並付予甲○○為起訴之基本事
    實，既不礙事實之同一性，爰變更檢察官起訴書所指應適用
    之法條。爰審酌被告有施用毒品前科，有臺灣高等法院被告
    全國前案紀錄表附卷可稽，素行不良，又非法幫助他人施用
    毒品，戕害他人身體，惟其幫助之次數不多，情節尚非嚴重
    ，犯後坦承犯行，態度尚稱良好等一切情狀，量處如主文所
    示之刑，以示懲儆。
據上論斷，應依刑事訴訟法第二百九十九條第一項前段、第三百
條、毒品危害防制條例第十條第一項，刑法第十一條前段、第五
十六條、第三十條第一項判決如主文。
本案經檢察官張智堯到庭執行職務。
中　　華　　民　　國　　94　　年　　1　　月　　31　　日
                    刑事第十三庭  審判長法  官 朱瑞娟
                                        法  官 鍾素鳳
                                        法  官 吳佳薇
上正本證明與原本無異。
如不服本判決應於收受送達後十日內向乙○提出上訴書狀。
中　　華　　民　　國　　94　　年　　2 　　月　　1 　　日
                                        書記官 潘文賢
附錄本案論罪科刑之主要法條：
毒品危害防制條例第十條
施用第一級毒品者，處六月以上五年以下有期徒刑。
施用第二級毒品者，處三年以下有期徒刑。
